臺灣新竹地方法院民事簡易判決  
110年度竹簡字第317號
原      告  德懋公寓大廈管理維護有限公司

法定代理人  李政澤  
訴訟代理人  王領政  
            喬國偉律師
被      告  親家Q1社區管理委員會

法定代理人  郭晉廷  
訴訟代理人  趙浩程律師
上列當事人間請求給付管理服務費事件，本院於民國111年2月14
日辯論終結，判決如下：
    主      文
一、被告應給付原告新臺幣173,650元，及自民國110年2月18日
    起至清償日止，按年息5%計算之利息。
二、原告其餘之訴駁回。
三、訴訟費用由被告負擔百分之七十八，餘由原告負擔。
四、本判決原告勝訴部分得假執行；但被告如以新臺幣173,650
    元為原告預供擔保，得免為假執行。
    事實及理由
壹、程序方面：
    當事人喪失訴訟能力或法定代理人死亡或其代理權消滅者，
    訴訟程序在有法定代理人或取得訴訟能力之本人，承受其訴
    訟以前當然停止；又第168條至第172條及前條所定之承受訴
    訟人，於得為承受時，應即為承受之聲明；聲明承受訴訟，
    應提出書狀於受訴法院，由法院送達於他造，民事訴訟法第
    170條、第175條第1項、第176條分別定有明文。本件原告起
    訴時，原告之法定代理人為王文卿，嗣於訴訟程序進行中變
    更為郭晉廷，有原告所提新竹市東區區公所民國110年10月1
    4日東經字第1100015600號有關原告主任委員變更之同意備
    查函在卷可憑(見本院卷第109頁)，並經被告具狀聲明承受
    訴訟（見本院卷第107頁），揆諸首揭說明，核無不合，應
    予准許。
貳、實體方面：
一、原告主張：兩造於108年10月20日簽訂管理維護暨駐衛安管
    服務契約（下稱系爭服務契約），約定原告為被告提供保全
    服務，期間自108年11月1日起至110年3月31日止，為期16個
    月，每月服務費用為新臺幣（下同）223,650元（含5%營業
    稅）。嗣系爭服務契約於109年11月31日經雙方合意終止，
    被告拒為支付109年11月之服務費，依系爭服務契約第3條第
    2項約定，被告應於次月5日前即109年12月5日前給付最後一
    期之服務費，屢經催討，被告卻表示原告不具備保全業務資
    格，並以原告保全於109年11月11日因不當操作機車鐵捲門
    致住戶撞到而受傷一事為由，迄未給付。然原告依系爭服務
    契約第7條約定可委任合法之保全公司執行保全業務，原告
    乃委任訴外人鉅登保全股份有限公司（下稱鉅登公司），兩
    造已合作將近6年以上，難謂原告無資格；又被告社區之前
    在109年11月5日即曾發生類此事件，故109年11月11日之事
    故並非原告聘僱之保全人員操作不當所造成，而係鐵捲門設
    施感應出問題所致，109年11月11日雖有對於住戶受傷之事
    表示抱歉，但原告否認此舉為承認疏失。況依系爭服務契約
    第10條約定，被告住戶受傷可向原告或委任之保全業者請求
    賠償，被告不得執此作為拒付服務費之理由。為此，爰依系
    爭服務契約之約定提起本件訴訟。並聲明：被告應給付原告
    223,650元，及自支付命令送達被告之翌日起至清償日止，
    按週年利率5%計算之利息。
二、被告則以：原告並未取得保全業務之資格，根本無法提供完
    善且合法之保全服務，亦無能力執行保全業務，故於109 年
    11月11日時因原告聘僱之駐衛保全有疏失，造成被告社區住
    戶撞擊停車場鐵捲門受傷，原告聘僱之保全人員亦向當時社
    區主委表示警衛未把鐵捲門開好，顯已坦承其疏失。是原告
    自締約時起就無法履行並提供其主給付義務（即提供住居處
    所之安全防護），被告當然毋庸給付原告任何服務費，尚可
    依系爭服務契約第10條第1項約定向原告求償當月服務費之
    懲罰性違約金，如認原告請求仍有理由，爰以此與原告本件
    請求主張抵銷等語置辯。並聲明：㈠原告之訴駁回。㈡如受不
    利之判決，願供擔保請准宣告免為假執行。
三、得心證之理由：
　㈠按系爭服務契約第2條、第3條第1項、第2項約定：「本約自
    民國108年11月1日起，至110年3月31日止，為期十六個月，
    合約之效力不因甲（即被告）、乙（即原告）雙方負責人之
    變更而失效。」、「一、甲方（即被告）每月給付乙方（即
    原告）服務費用含稅以新台幣計算說明如下：服務費用之給
    付以月為結算，計新台幣貳拾貳萬參仟陸佰伍拾元整（含稅
    ），於進駐服務開始即發生給付義務。二、前項服務費用，
    乙方應於每月20日前將發票送達於甲方，甲方應於請款單記
    載服務月份之次月5 日前，以下列方式，支付予乙方：甲方
    自行匯入乙方指定之金融機構…」。本件原告主張兩造確訂
    有系爭服務契約，約定由原告自108年11月1日起至110 年3
    月31日止，提供被告社區管理維護服務及駐衛安全管理服務
    ，嗣系爭服務契約於109年11月31日經雙方合意終止，被告
    迄未給付109年11月份之服務費223,650 元等情，業據提出
    系爭服務契約影本1 份附卷可稽（見本院110 年度司促字第
    238 號卷〈下稱司促字卷〉第7 至13頁），且為被告所不爭執
    ，堪信為真實。本件之爭點為：㈠原告不具保全業資格是否
    為被告拒絕給付服務費之理由？㈡109年11月11日鐵捲門未完
    全升起致被告住戶受傷是否可歸責於原告？㈢被告可否依系
    爭契約第10條主張懲罰性賠償？
　㈡被告雖爭執原告不具保全業資格，原告並未提供主給付義務
    云云，然查，系爭契約第7條已約定管理維護服務之複委任
    ，可由被告委任領有目的事業法規許可之業者辦理，而被告
    對該第三人之選任及所為之指示及行為應全權負責。且系爭
    管理維護暨駐衛保全服務契約之簽約係原告自己尋找相對符
    合社區需求自行簽約，若原告自己認為需由有符合保全業資
    格之人方符原告需求，其自應自行篩選簽約人之資格，且契
    約亦有明定可由被告自行委託他業者處理，被告此抗辯無從
    逕採，不得以此理由拒付服務費。
　㈢本件另一爭點為：109年11月11日因車道鐵捲門未完全升起而
    致住戶騎乘機車進入下坡時受傷乙事，究否可歸責於原告？
　1.經查，證人王文卿即被告前任主任委員於本院審理時證稱：
    她自己在11月5日已經遇到一次鐵捲門的門題，經理有說會
    加強管理，警衛有向她道歉是鐵捲門沒開好，因為鐵捲門打
    開之後，如果沒有在最高的時候按暫停，過20秒會再自動往
    下，11月11日當天有住戶騎機車撞到鐵捲門，鐵捲門廠商說
    鐵捲門不會自己掉下來等語。當日之影像兩造雖不請求勘驗
    ，其內容兩造並不爭執，影像一開始時，右下角時間為17時
    37分，汽車道鐵捲門為完全開啟狀態，機車道鐵捲門已呈現
    未完全開啟狀態，依常情，一般社區為避免鐵捲門一直常常
    開關減少使用年限，在上下班車流多之時段，常設定為開啟
    而不自動關閉，是以，可推知系爭社區當時應設定為鐵捲門
    永遠開啟之時段，而自影片開始約過了30多秒，有住戶騎機
    車撞到未完全開啟之鐵捲門。是以，先不論鐵捲門未完全開
    啟之情形究係機械故障或人為操作不當，然而，車道鐵捲門
    為社區住戶開車、騎車進出必經之路，住戶出入之安全當然
    為系爭服務契約原告之給付義務，此亦為系爭服務契約第4
    條第2項第5款所明定。而於11月5日已發生過鐵捲門未完全
    開啟之事件後，鐵捲門使用情況原告應特別注意，然未過幾
    日之11月11日又立即發生鐵捲門未完全開啟之情形，且是在
    設定全時開啟之時段，原告之管理或保全人員即應注意到該
    情形，並排除故障情形，如未能排除故障，即應派員於該處
    進行指揮，此即為原告之管理維護義務，然原告未能發現該
    不正常情形，亦未能派員指揮或為適當指示，即有過失。是
    否為原告人員操作不當，即非所問。而證人王文卿既為被告
    前任主委，其證詞即難完全中立，其雖證稱警衛有操作不當
    等語，但本院認為仍需其他補強證據才能證明，而本院認為
    被告所提出之上開影片仍不足證明原告人員有操作不當情形
    。
　2.是以，本院認為11月11日有住戶騎乘機車進入車道時，因鐵
    捲門未完全開啟而受傷之事故，雖未能證明係原告人員操作
    不當，但仍係可歸責於原告。
  ㈣被告可否依系爭契約第10條主張懲罰性賠償？
　1.系爭契約第10條第1項約定：因原告或原告所屬人員未能善
    盡善良管理人注意義務或洩露應保守之秘密，或其他侵害被
    告、所屬區分所有權人或住戶權益或被告共用部分、約定共
    用部分內各項設施遭受損害者，原告應負損害賠償責任，另
    被告得要求最高賠償金額不得超過當月服務費用之懲罰性賠
    償。第2項約定：原告依前項規定負損害賠償者，以損害賠
    償請求權人所受之財物損失為原則，並以金錢賠償為限。但
    損害賠償請求權人受原物尋獲通知後六個月內，未主張取回
    原物者，原物歸原告處理，不得異議。　　　
　2.此條依約定之文義，固然主要在規範業者過失而致住戶財損
    之情形，第2項並約定以財物損失為「原則」，然並不排除
    身體受傷亦應為原告負損害賠償之範圍，故本院認為11月11
    日之鐵捲門事故致住戶受傷既可歸責於原告，原告即應負損
    害賠償責任，被告亦得要求懲罰性賠償。參酌消費者保護法
    之懲罰性賠償金，是一種以懲罰加害人主觀上惡性為出發點
    的賠償制度，而非以被害人實際所受損害來定賠償數額。被
    害人實際所受損害，充其量祗是作為計算懲罰性賠償金時的
    基準或參考而己，與一般損害賠償制度係以填補損害的情形
    不同。而被告既未能證明鐵捲門事故係原告人員操作不當，
    本院審酌原告主觀過失情形不高，被告僅能請求5萬元之懲
    罰性賠償金作為抵銷。
　㈤綜上所述，原告仍可請求之服務費為173,650元。　
四、有確定期限者，債務人自期限屆滿時起，負遲延責任。；又
    遲延之債務，以支付金錢為標的者，債權人得請求依法定利
    率計算之遲延利息；應付利息之債務，其利率未經約定，亦
    無法律可據者，週年利率為5%，民法第229條第1項、第233 
    條第1項前段、第203條分別定有明文。查系爭服務契約之付
    款條件為次月5日前，應屬給付有確定期限之債務，而被告
    就原告自109年11月19日提出之統一發票即未依約給付等情
    ，有統一發票1張存卷可佐（見司促字卷第15頁）。又本件
    係以金錢為支付標的，且兩造未特別約定利率，則依前揭法
    條規定，原告就被告應給付之上開金額，一併請求自支付命
    令送達翌日負遲延責任，而給付依法定利率即週年利率5%計
    算之遲延利息，於法有據。又本件支付令命係於110 年2 月
    17日送達予被告，有送達證書1紙在卷足參（見司促字卷第2
    9頁），是原告向被告請求自支付命令送達之翌日（即110年
    2月18日）起至清償日止之法定遲延利息，即屬有據。
五、綜上所述，原告依系爭服務契約之法律關係，請求被告給付
    173,650元，及自110年2月18日起至清償日止，按週年利率5
    %計算之利息，應予准許，逾此範圍之請求，為無理由，應
    予駁回。原告勝訴部分，依職權宣告假執行，被告就敗訴部
    分，願供擔保請准宣告免為假執行，亦予准許。
六、本件事證已臻明確，兩造其餘之攻擊防禦方法及所提證據，
    於判決結果不生影響，爰不一一論列，附此敘明。
七、訴訟費用之負擔：民事訴訟法第79條。
中　　華　　民　　國　　111 　年　　3 　　月　　11　　日
                  新竹簡易庭  法  官  黃致毅
以上正本係照原本作成。
如不服本判決，須於判決送達後20日內向本庭提出上訴狀（應按
他造當事人之人數附繕本）；如委任律師提起上訴者，應一併繳
納上訴審裁判費。
中　　華　　民　　國　　111 　年　　3 　　月　　11　　日
                              書記官  蕭宛琴